臺灣高雄地方法院刑事判決　　　　　　　 94年度簡上字第3號
上　訴　人
即　被　告　戊○○　男　55歲.
上列被告因詐欺案件，不服本院高雄簡易庭93年度簡字第5128號
中華民國93年11月18日刑事簡易判決（聲請簡易判決處刑案號：
臺灣高雄地方法院檢察署93年度偵緝字第1308號）提起上訴，本
院管轄之第二審合議庭判決如左：
    主  文
上訴駁回。
    事  實
一、戊○○可預見真實姓名年籍不詳而自稱「李小姐」之成年女
    子出對價以取得他人帳戶之使用行徑，常與行財產犯罪之需
    要密切相關，雖對其提供帳戶無引發犯罪之確信，仍基於縱
    有人持以犯罪亦無違背其本意之概括犯意，以不詳之代價，
    連續於民國93年2 月17日及同年月20日至21日間之某時許，
    在高雄市區之不詳處所，將其所有之高雄銀行三民分行帳號
    000000000000號帳戶及中興銀行高雄分行帳號000000000000
    000 號帳戶之存摺、印章、提款卡及密碼交予「李小姐」。
    嗣李小姐及其所組成之詐騙集團成員，先於93 年2月21日下
    午8 時許，假冒華南銀行人員，撥打電話給住在高雄市之乙○○，謊稱其金融卡資料遭人外洩，必須儘速至金融機構之
    自動櫃員機（下稱ATM）前 更換資料，致乙○○誤信為真，
    旋持金融機構提款卡，前往金融機構之ATM 前，依照指示操
    作ATM 按鍵，而將己有數個金融機構帳戶內存款，分23筆，
    共新台幣（下同）0000000 元，分別轉匯入該詐騙集團所指
    定之人頭帳戶內。其中，有499932元係轉帳至戊○○所提供
    之高雄銀行三民分行帳號000000000000號帳戶內。李小姐及
    其所組成之詐騙集團成員，復於93年3 月1 日上午10時7 分
    許，撥打電話給住在台北縣三重市之丁○○，佯稱係國稅局
    承辦人員，欲退稅至丁○○帳戶內，請其持提款卡至金融機
    構之ATM 前依指示操作，即可完成退稅手續，使丁○○信以
    為真，旋前往ATM 前，按該詐騙集團成員指示操作，俟操作
    完成時，才發現其帳戶內之存款69819 元，已遭轉帳至戊○○所之中興銀行高雄分行帳號000000000000000 號帳戶內。
    嗣因乙○○、丁○○發覺帳戶金額短少，始知受騙後報警處
    理，因而循線查悉上情。
二、案經高雄市政府警察局三民第一分局報請臺灣高雄地方法院
    檢察署檢察官聲請簡易判決處刑。
  理  由
一、訊據被告戊○○矢口否認有何幫助詐欺之犯行，並辯稱：，
    係因「李小姐」騙伊說要買賣股票，伊才將前揭2 帳戶存摺
    、印章、提款卡、密碼拿給李小姐，伊不知道伊所有前揭帳
    戶遭詐騙集團作為匯款帳戶使用云云。惟查：
  (一)被告以外之人於審判外之言詞或書面陳述，除法律有規定
    者外，不得作為證據，刑事訴訟法第159條第1項定有明文。
    次按被告以外之人於審判外之陳述，雖不符前4條之規定，
    而經當事人於審判程序同意作為證據，法院審酌該言詞陳述
    適當者，亦得為證據。當事人、代理人或辯護人於法院調查
    證據時，知有第159條第1項不得為證據之情形，而未於言詞
    辯論終結前聲明異議者，視為有前項之同意，刑事訴訟法第
    159條之5亦定明文規定。被害人丁○○雖經本院傳訊而未到
    庭作證，然其於警詢陳述之證據能力，為被告所不爭執，且
    為證明本案犯罪事實存在所必要，又其於警詢之陳述，並無
    刑求、恐嚇之情形，係出於自由意識之陳述，且具有可信之
    情況，應認具有證據能力。
  (二)李小姐及其所屬詐騙集團成員先於93年2 月21日下午8 時許
    ，假冒華南銀行人員，撥打電話給乙○○，謊稱其金融卡資
    料遭人外洩，必須儘速至金融機構之自動櫃員機（下稱ATM
    ）前更換資料，致乙○○誤信為真，旋持金融機構提款卡，
    前往金融機構之ATM 前，依照指示操作ATM 按鍵，而將己有
    數個金融機構帳戶內存款，分23筆，共新台幣（下同）
    0000000 元，分別轉匯入該詐騙集團所指定之人頭帳戶內。
    其中，有499932元係轉帳至戊○○所提供之高雄銀行三民分
    行帳號000000000000號帳戶內；又李小姐及其所組成之詐騙
    集團成員，於93年3 月1 日上午10時7 分許，撥打電話給丁○○，佯稱係國稅局承辦人員，欲退稅至丁○○帳戶內，請
    其持提款卡至金融機構之ATM 前依指示操作，即可完成退稅
    手續，使丁○○信以為真，旋前往ATM 前，按該詐騙集團成
    員指示操作，致丁○○帳戶內之存款69819 元，已遭轉帳至
    戊○○所之中興銀行高雄分行帳號000000000000000 號帳戶
    內等情，業據被害人丁○○於警詢時指訴稽詳、證人即被害
    人乙○○於本院審理時證述明確，並有高雄銀行交易查詢清
    單、被害人乙○○之中國信託商業銀行存摺影本、世華聯合
    商業銀行存摺影本、中華郵政公司自動櫃員機儲戶交易明細
    、中華商業銀行高雄分行93年5 月26日（93）興高存字第
    129 號函暨檢送戊○○000000000000000 號帳戶之存款往來
    明細表及開戶資料在卷可稽。
  (三)被告雖辯稱係李小姐騙伊說要買賣股票，且伊不知道帳戶是
    拿去供詐騙集團作為匯款帳戶云云。經查一般人至郵局或銀
    行申請開立帳戶，其目的不外乎利用郵局或銀行帳戶作存、
    提款、轉帳等財產之金錢支配處分，故對於郵局或銀行發給
    之存摺、印章、金融卡、密碼、語音查詢轉帳密碼等資料，
    無不妥為保存，以防遺失或被盜用，損及個人財產權益，並
    遭濫用為財產犯罪之工具，且個人存摺與存戶印鑑章、提款
    卡結合，專有性甚高，更非一般自由流通使用之物，縱需交
    他人使用，亦必基於信賴關係或特殊事由，自不可能隨意交
    予不熟識之人任意使用，又以現在銀行開戶手續之簡便，需
    用者儘可自行申請，是苟有不熟識之人欲借用存摺使用，並
    甘願支付代價而利用他人銀行帳戶供資金流通，一般人本於
    生活經驗及認識，足以懷疑需用者，係基於隱瞞資金流向或
    行為人之身份之不法目的，與利用他人之銀行該等帳戶為犯
    罪工具有關。按刑法上之故意，可分為直接故意與不確定故
    意（間接故意），所謂「不確定故意」，係指行為人對於構
    成犯罪之事實，預見其發生而其發生並不違背其本意者，刑
    法第13條第2 項定有明文。本案被告明知金融機構帳戶係個
    人理財之重要工具，且關係個人財產、信用之表徵，不能隨
    意交予他人使用，且近來社會上時有聞收購人頭帳戶，而詐
    取財物之犯罪類型層出不窮，該等犯罪多數均係利用人頭帳
    戶作為出入帳戶，並經媒體廣為披載，被告係有正常辨識能
    力之人，對於他人會持其所提供之銀行帳戶犯罪應有所預知
    ，況被告亦自承其以前雖與「李小姐」於伊在煉油廠工作時
    有認識，但中間有好幾年沒有聯絡，顯見其二人之間並非極
    為熟悉，被告竟將所開立之帳戶供「李小姐」使用，對於「
    李小姐」所屬之詐騙集團持用犯罪之事實，自無不知之理，
    足見被告有幫助「李小姐」所屬之詐欺集團利用其帳戶犯罪
    之不確定故意，應無疑義，被告主觀上有幫助詐欺之故意甚
    明。被告所辯，顯不足採信。
  (四)雖被告有帶員警至高雄市○○路與九如路口去找「李小姐」
    ，但未找到等情，業據證人即員警丙○○證述稽詳，然僅能
    證明被告有帶員警去找「李小姐」，但尚不足以證明是「李
    小姐」佯稱要買股票之用，被告才交付前揭帳戶給「李小姐
    」等情，故尚難為有利於被告之認定。
  (五)綜上所述，被告犯行，堪以認定。
二、按連續幫助與幫助連續為不同之犯罪態樣，如基於概括犯意
    ，多次幫助他人犯罪，為連續幫助，該幫助者有多次犯罪行
    為（最高法院87年度台上字第3865號判決參照）。本件被告
    提供帳戶予「李小姐」所屬之犯罪集團連續向被害人乙○○
    、丁○○詐取財物，自應論以被告幫助連續詐欺取財罪。是
    核被告所為，係犯刑法第30條第1項、第339條第1項之幫助
    連續詐欺取財罪。其先後2次幫助連續詐欺取財之犯行，時
    間緊接，手法相似，觸犯構成要件相同之罪名，顯係基於概
    括犯意反覆為之，應依連續犯規定，論以一罪，並加重其刑
    。又被告幫助他人實施詐欺犯行，為從犯，酌依刑法第30
    條第2項之規定，按正犯之刑減輕之，並先加後減之。爰審
    酌被告僅因一時貪圖小利即提供金融帳戶予詐欺集團作為方
    便行騙財物之工具，造成不特定之社會大眾均受有財產上損
    害之風險，且被害人乙○○及丁○○受騙之金額甚鉅，惟念
    及被告犯後坦承部分犯行，尚知悔意等一切情狀，認原審依
    刑法第56條、第30條、第339條第1項、第41條第1項前段、
    罰金罰鍰提高標準條例第1條前段、第2條規定，判處有期徒
    刑6月，如易科罰金，以300元折算1日，其認事用法均無違
    誤，上訴意旨指摘原審判決違法，即無理由，應予駁回。
據上論斷，應依刑事訴訟法第455之1第1項、第3項、第368條，
判決如主文。
本本案經檢察官甲○○到庭執行職務。
中　　華　　民　　國　　94　　年　　3 　　月　　31　　日
                  刑事第十三庭  審判長法　官  何秀燕
                                      法  官  楊智守
                                      法  官  陳月雯
以上正本證明與原本無異。
如不服本判決，應於判決送達後10日內，向本院提出上訴狀。
中　　華　　民　　國　　94　　年　　3 　　月　　31　　日
                                書記官  林佳蓉
附錄本案論罪科刑法條：
刑法第30條
幫助他人犯罪者，為從犯。雖他人不知幫助之情者，亦同。
從犯之處罰，得按正犯之刑減輕之。
刑法第339條第1項
意圖為自己或第三人不法之所有，以詐術使人將本人或第三人之
物交付者，處5年以下有期徒刑、拘役或科或併科1千元以下罰金
。
